【裁判字號】    95,上訴,3378
【裁判日期】    951109
【裁判案由】    誣告
【裁判全文】
臺灣高等法院刑事判決                95年度上訴字第3378號
上  訴  人  臺灣基隆地方法院檢察署檢察官
被      告  乙○○
上列上訴人因被告誣告案件，不服臺灣基隆地方法院95年度訴字
第487號，中華民國95年2月18日第一審判決（起訴案號：臺灣基
隆地方法院檢察署94年度偵字第4224號），提起上訴，本院判決
如下：
    主  文
原判決撤銷。
乙○○意圖他人受刑事處分，向該管公務員誣告，處有期徒刑參
月，緩刑貳年。
    事  實
一、乙○○受僱於謝承榮擔任基隆市○○區○○路37號2樓兆榮
    藥局執業藥劑師及兼任負責人，緣兆榮藥局合夥人謝承榮與
    李兆麟間關於該藥局停止營業後存貨之處理方式存有爭議，
    乙○○於民國94年8月12日下午前往兆榮藥局時，發現其已
    取走自己物品後，留存於藥局內剩餘藥品及器具不見，經電
    話詢問丙○○，已知該些貨品係丙○○與甲○○（2人所涉
    竊盜罪嫌，另由臺灣基隆地方法院檢察署檢察官為不起訴處
    分）在李兆麟指示下清點造冊完畢搬至李兆麟診所內存放，
    且乙○○已於94年8月13日於基隆市○○路派出所與李兆麟
    、丙○○（列為清點人）簽立「兆榮藥局剩餘藥品同意協調
    書」，言明，乙○○已將其所有藥品搬完，其明知其於94年
    8  月9日前往兆榮藥局所搬剩後，留於兆榮藥局之物品，非
    兆榮藥局所有，甲○○、丙○○並無不法所有之意圖與竊取
    上開協調書附件所示物品之故意，竟意圖使彼等受刑事處分
    ，而於94年8月20日晚上18時20分許，前往基隆市警察局第
    一分局南榮路派出所報案，向該管公務員誣告甲○○、丙○○2人竊取兆榮藥局內物品，嗣經甲○○、丙○○否認上情
    並提出告訴，為警循線偵辦，始知上情。
二、案經甲○○、丙○○告訴基隆市警察局第一分局報請臺灣基
    隆地方法院檢察署檢察官偵查起訴。
    理  由
壹、證據能力：被告以外之人於偵查中向檢察官所為之陳述，除
    顯有不可信之情況者外，得為證據，刑事訴訟法第159條之1
    第2項定有明文。查證人李兆麟、李重麟、陳怡伶、謝承榮
    、江世榮、鍾華萍、高安妮等人於檢察官訊問時之陳述，依
    筆錄記載，並無不能自由陳述或其他非法、不當之取證情形
    ，且均有具結，並無顯然不可信之情況，依前述規定，得為
    證據。
貳、實體事項：
一、上揭事實迭據被告於原審及本院訊問時坦白承認（見原審卷
    第20頁，本院卷第19、20頁）。經查：
(一)、本案兆榮藥局係由謝承榮與李兆麟合夥設立，並由謝承榮僱
    用被告任藥局負責人，被告於94年8月12日下午前往兆榮藥
    局時，發現其內剩餘貨品不見，經電話詢問丙○○，已知丙○○、甲○○係在李兆麟指示下將系爭物品搬至李兆麟診所
    存放。然被告卻於94年8月13日下午，以發現藥局內藥品遭
    竊為由，旋即至轄區基隆市警察局第一分局南榮路派出所報
    案（以下簡稱南榮所），經警員前往現場調查，得知係李兆
    麟指示其診所內丙○○、甲○○前往搬離，經警帶同李兆麟
    、丙○○、甲○○回派出所，並通知謝承榮（嗣由其妻代表
    前往）及李兆麟兄長，上述相關人士嗣於派出所內簽具「兆
    榮藥局剩餘藥品同意協調書」後離去之事實，業據證人李兆
    麟、李重麟、陳怡伶、謝承榮、江世榮等人證述在卷，並有
    基隆市○○○○○路派出所員警工作紀錄簿、受理刑事案件
    報案三聯單、兆榮藥局剩餘藥品同意協調書暨附件兆榮藥局
    剩餘藥品清單在卷可稽。
(二)、就被告於94年8月9日至兆榮藥局搬完其所有之貨品之後，其
    於94年8月20日告訴丙○○2人竊盜時，明知留於該藥局之藥
    品及器具，已非兆榮藥局所有之事證論述：
１、證人丙○○於偵查中供稱：94年8月9日發現貨品不見，我跟
    甲○○、李兆麟醫師都有聯絡謝承榮、被告，我有問被告藥
    局之東西不見是否他拿，他就直接把電話掛掉等語。（見偵
    查卷第77頁）。而被告亦供稱：94年8月9日丙○○有跟我說
    ，兆榮藥局之貨品不見，我跟丙○○說，貨品是我跟謝承榮
    一起在94年8月9日凌晨從兆藥局搬回謝承榮公司，但有將藥
    品留下。（見偵查卷第81頁）復有證人即南榮派出所之警員
    江世榮證稱，94年8月9日我們派出所有接到丙○○之報案電
    話，並庭呈有工作記錄簿影本。而94年8月12日亦有接到被
    告報案電話，原來他們是要報竊盜案，但後來他們在派出所
    協商後，認為是股東間之糾紛，就沒有報案。他有有在派出
    所那裡簽一份協議書，並庭呈「兆榮藥局剩餘藥品同意協調
    書」。亦見被告於94年8月9日去搬該藥局內之貨品時，李兆
    麟醫師先囑丙○○報案貨品被竊，接著丙○○等2人於94 年
    8月12日去搬藥局內剩餘之貨品時，被告亦另報案貨品被竊
    ，顯見被告與李兆麟二人分別在爭議貨品到底屬何人所有，
    則藥局內之貨品到底屬何人所有，是有爭議之處。
２、再證人即兆榮藥局負責採購、進出貨、會計、銷售等業務之
    陳怡伶（其為謝承榮之妻）於亦結證，兆榮藥局之出資係其
    夫謝承榮，被告是負責人，我們兆榮藥局是接李兆麟診所之
    處方箋，廠商直接進貨給我們，訂貨是一部分以李兆麟名義
    定，出貨出在我們這裡，因為李兆麟診所不能出貨，他那裡
    不算藥局，貨如果有賣出去，會定期結帳，有賣出去要將貨
    款給李兆麟，如果沒有賣出去，我們跟李兆麟都可以辦理退
    貨。我知道94年8月9日凌晨被告及謝承榮有到兆榮藥局搬走
    一些貨，因為兆榮藥局94年8月8日結束營業，把還沒跟廠商
    李兆麟清貨款的，留在藥局裡，其他搬走等語。另證人李兆
    麟亦結證，被告、謝承榮有說他們只做到7月底，94年8月9
    日我回來時，丙○○跟我講有很多東西不見，我請他聯絡被
    告、謝承榮、陳怡伶，但都聯絡不上，我請丙○○打電話去
    南榮所，有2個警察過來勘查，叫我聯絡股東，才能證明東
    西是否他們搬走。而94年8月13日我跟被告、丙○○、陳怡
    伶在南榮所簽調解書，證明東西是我的，94年8月12日我收
    到謝承榮之存證信函，上面有記載他已將他的財物搬走，這
    可以證明搬到我診所的藥品，還有一些比較重的東西也是我
    的，比如說藥包機等語。（見偵查卷第86頁）證人謝承榮亦
    結證，94年7月底有跟李兆麟說要結束營業，我有跟他說我
    會把東西搬走。而證人即麗晶藥廠、惠氏藥廠之業務人員高
    安妮、鍾華萍均結證，渠等之客戶係李兆麟診所，沒有用兆
    榮藥局之名義跟我定過貨，我們貨物是賣斷，有在李兆麟診
    所之藥局看過被告，他是藥劑師。鍾華妮亦證，貨款是出貨
    後一個月，李兆麟會開票。（見偵查卷第21 0頁）被告亦供
    明，「兆榮藥局剩餘藥品同意協調書」中之乙方是我的投資
    人謝承榮，已將他的貨品、藥品搬完，剩餘之藥品及貨品是
    貨品公司寄賣廠商的等語。（見偵查卷191頁）另證人謝承
    榮證稱：被告於94年8月12日報警後，有告訴我。「兆榮藥
    局剩餘藥品同意協調書」，我當見證人，現場協調之內容如
    協調書所載。（見偵查卷第140頁）
３、綜上，由上開證人之證詞，得知被告、謝承榮將於94年7 底
    結束兆榮藥局之業務告知李兆麟，渠等2人尚且於94年8月9
    日凌晨去將屬於謝承榮之物品搬走後，所剩餘之物品及器具
    確屬李兆麟診所所有，而丙○○、甲○○二人固有於同年月
    12日至兆榮藥局搬走剩餘之藥品及器具，而二人去搬走該等
    物品係受李兆麟之指示。且有「兆榮藥局剩餘藥品同意協調
    書」載明，兆榮藥局負責人乙○○已將乙方所有之藥品、商
    品搬完，李兆麟診所同意支付兆榮藥局營業後剩餘藥品款項
    給供貨之廠商等語。是在92年8月12日被告與李兆麟醫師簽
    立「兆榮藥局剩餘藥品同意協調書」時，其已明暸94年8月9
    日其與謝承榮所搬剩之藥品及器具，均屬李兆麟所有，兆榮
    藥局並無所有權。
(三)、再就被告執意告訴丙○○等2人竊盜之事證，有證人吳仁裕
    即基隆市警察局第一分局警員於原審審理中到庭證稱：20
    日是被告自己主動說要告，我有跟派出所說據我瞭解這是他
    們股東間的債務問題，要好好處理，但南榮所警員說被告堅
    持要告，所以我才要他們整卷後送交偵查隊等語（見原審卷
    第25頁）；證人江世榮即南榮所警員於原審審理中亦證稱：
    8月20日當天晚上，被告與謝承榮夫婦一起到派出所說要告2
    位小姐在13日被告報案之竊盜案，我有問被告不是已協調好
    ，為何又告竊盜，被告說負責人是我，未經我同意拿走就是
    偷，且提及謝承榮有簽發全年之支票予李兆麟，為索還支票
    事宜，雙方有支票上的爭議，我有提醒他們告竊盜可能會有
    問題，被告堅持要告，並說他來報案，我們警方有義務受理
    等語。（見原審卷第32至34頁）由該證人之證詞亦知被告係
    堅持對丙○○、甲○○提起竊盜告訴。
(四)、是被告已知悉留於兆榮藥局之藥品及器具，已非兆榮藥局所
    有，而丙○○、甲○○僅係協助清點物品製作剩餘物品清單
    ，該2人並無不法所有意圖與竊盜之故意，然被告卻仍執意
    至南榮所報案，且明確指稱要對丙○○、甲○○提起竊盜告
    訴，顯有誣告之故意自明。綜上，足認被告先前之自白與事
    實相符，可以採信。本案事證明確，被告犯行洵堪認定，自
    應依法論科。
二、核被告所為係犯刑法第169條第1項之誣告罪。被告自白犯罪
    係在原審95年6月1日訊問時，而檢察官對丙○○、甲○○二
    人不起訴處分（不得再議），係在95年2月17日，則被告自
    白犯罪，係在該不起訴處分確定後，從而被告並無刑法第
    172條減輕或免除其刑之適用。原審不察，對被告為無罪之
    諭知，自有未合，檢察官上訴為有理由，應由本院將原判決
    撤銷改判。爰審酌被告並無犯罪之紀錄，素行尚佳，其因兆
    榮藥局之出資人謝承榮與李兆麟間尚有支票款之爭議，竟出
    此下策及其犯罪之目的，教育程度為大專畢業、犯罪所生之
    危害、犯罪後尚能悔悟等一切情狀，量處如主文第二項所示
    之刑。查被告於行為後，刑法於94年2月2日修正公布，95
    年7月1日施行，有關緩刑之規定，犯罪在新法施行前，新法
    施行後裁判，緩刑之宣告，應適用新法第74條之規定，有最
    高法院95年度第8次刑事庭會議紀錄可考。查被告未曾因故
    意犯罪受有期徒刑以上刑之宣告，有本院之被告前案紀錄表
    可憑，經此罪刑之宣告，當知警惕，信無再犯之虞，且被告
    與被害人之一甲○○已達成和解，表示願意原諒，有和解書
    附原審卷可稽，認對被告所處之刑，以暫不執行為當，爰宣
    告緩刑2年，以啟自新。
據上論斷，應依刑事訴訟法第369條第1項前段、第364條、第299
條第1項前段，刑法第169條第1項、第74條第1款，判決如主文。
本案經檢察官林炳雄到庭執行職務。
中    華    民    國   95   年    11     月     9     日
                  刑事第十四庭審判長法  官  蘇隆惠
                                    法  官  林婷立
                                    法  官  林秀鳳
以上正本證明與原本無異。
如不服本判決，應於收受送達後十日內向本院提出上訴書狀，其
未敘述上訴之理由者並得於提起上訴後十日內向本院補提理由書
（均須按他造當事人之人數附繕本）。
                                    書記官  耿鳳君
中    華    民    國    95    年    11    月    13    日
附錄本案論罪科刑法條全文：
刑法第169條第1項
意圖他人受刑事或懲戒處分，向該管公務員誣告者，處7年以下
有期徒刑。


司法院資訊處製作；財團法人民間司法改革基金會備份。
